【裁判字號】    89,上易,115
【裁判日期】    891121
【裁判案由】    侵權行為損害賠償
【裁判全文】
臺灣高等法院臺中分院民事判決      八十九年度上易字第一一五號
      上  訴  人  乙○○
                  丁  ○
      被  上訴人  甲○○
                  丙○○
右當事人間侵權行為損害賠償事件，上訴人對於中華民國八十八年十一月十一日臺灣
臺中地方法院第一審判決（八十八年度附民字第五九七號），提起上訴經本院刑事庭
裁定移送民事庭，本院判決如左：
      主      文
原判決關於駁回上訴人後開第二項之訴部分廢棄。
被上訴人應連帶給付上訴人乙○○新臺幣伍仟壹佰伍拾元、丁○新臺幣柒仟壹佰壹拾
元及甲○○自民國八十八年十月十九日起、丙○○自八十八年十一月二十四日起均至
清償日止按年息百分之五計算之利息。
其餘上訴駁回。
第一、二審訴訟費用由被上訴人連帶負擔。
      事      實
一、上訴人聲明請求判決：(一)原判決廢棄。(二)被上訴人甲○○、丙○○應連帶給付上
    訴人乙○○新台幣（下同）十萬零一百五十元、丁○十萬二千一百十元及均自起
    訴狀繕本送達翌日起至清償日止按年息百分之五計算之利息。(三)訴訟費用由被上
    訴人共同負擔。其事實上之陳述及所用證據除與第一審判決書記載相同部分引用
    外並補稱：(一)被上訴人夥同訴外人六人於民國八十八年二月二十一日下午二時三
    十分侵入上訴人家（原住台中縣潭子鄉○○路○段二八八巷二六弄十號）毆打上
    訴人成傷，人證有林芝戎、蘇繡鈺、呂武松、張敏等，物證有報案記錄、傷單，
    都足以證實其犯行。(二)甲○○為巧聖木業之高級主管更兼茶葉買賣生意，丙○○
    與其姐妹合開木器工廠，更有坐落市區之透天大樓一棟，生活優渥。況依民法第
    二百十八條規定損害係因侵權行為人之故意或重大過失所致者，縱令賠償致其生
    計有重大影響，亦不得減輕其賠償金額。(三)上訴人因被上訴人之侵權行為不僅身
    受毆打疼痛恐懼，且常遭騷擾住家安寧、散播不實謠言，上訴人不知何時又會遭
    被上訴人欺凌身心受創甚鉅。(四)乙○○係高職肄業，擁有不動產，市價約二、三
    百萬元，經營茶行，月收入五、六萬元，丁○係國中補校畢業，擁有五厘山坡地
    上訴人子女三人等語，並補提受理刑事案件報案三聯單影本一件、錄音帶及譯文
    一件。
二、被上訴人聲明請求判決駁回上訴，如受不利之判決願供擔保免為假執行。其陳述
    略稱：(一)被上訴人等被訴共同傷害案件，經一審判決無罪，上訴人不服聲請上訴
    ，相偕至鹿谷家向母親張敏哭訴稱告訴被上訴人傷害案判決無罪，渠恐被追訴誣
    告罪責，教唆張敏證述「案發當天乙○○有打電話給我，我有去看他們的傷勢很
    嚴重：：：」等不利被上訴人之證詞，事後張敏心感愧疚，坦承係謊言，有證人
    林啟田、林生臨、林小月等在場聞悉。(二)被上訴人於八十八年二月二十一日下午
    二時三十分許，係在家中玩牌，有黃仁念可證。(三)證人呂武松、蘇玉在刑事庭
    所證，係上訴人事後串證。(四)甲○○係國中畢業無不動產，僅有喜美雅哥汽車，
    月薪三萬元，丙○○國中肄業，有房屋一棟二十餘坪市價約三百萬餘元，作工月
    薪一萬多元，被上訴人有子女三人等情並請求訊問證人張敏、林漢雲、林啟田、
    林生臨、林小月。
三、本院依職權調閱本院八十九年度上易字第三十號甲○○等傷害案全卷。
      理      由
一、上訴人於原審起訴主張：被上訴人甲○○、丙○○係夫妻，於民國八十八年二月
    二十一日下午二時三十分許，夥同另六人，侵入上訴人夫妻住宅毆打上訴人致乙
    ○○胸部瘀傷四公分乘四公分三處，後頸瘀傷、左肘瘀腫三公分乘三公分，丁○
    左臉瘀傷、頭部瘀傷、頸部擦傷胸部瘀傷四公分乘五公分及五公分乘五公分、背
    部瘀傷四公分乘五公分、兩小腿瘀傷，依民法侵權行為規定請被上訴人連帶賠償
    醫療費用乙○○一百五十元、丁○二千一百十元，及慰藉金各十萬元等情。
二、被上訴人則以：被上訴人並未毆打上訴人，是日當時，被上訴人在家玩牌，並未
    到上訴人家等語資為抗辯。
三、上訴人主張遭被上訴人毆打成傷之事實，業據提出省立豐原醫院診斷證明書二件
    ，及記載丁○於當日下午三時十五分前往省立豐原醫院急診住院，翌日上午十一
    時二十分出院之急診病歷影本附所調刑事案卷可憑，被上訴人雖辯稱是日在自宅
    玩牌未外出，未至上訴人家毆打上訴人云云，然查證人呂武松於上開刑案結證：
    「我在家中泡茶，有看到甲○○夫婦帶多人來，我聽到丁○哭叫，就跑出來看，
    問一女人自稱是丁○兄嫂，說丁○夫婦去他們家將祖先牌位弄掉落，我認為是兄
    弟間之事，故又回家泡茶」證人蘇鈺亦於該刑案結證：「我在呂武松家泡茶，
    我聽到丁○叫聲，我出來看，有看到甲○○，知是兄弟的事，我就未再管，又進
    入泡茶，但沒看到打架之事，只是聽到丁○叫得很淒慘」等語，參以兩造之母林
    張敏於本院證述：「兩造有吵架，但希望法官從輕發落」「本件因我妹婿林漢雲
    不認得路，等找到醫院，乙○○他們已經出院了，我再到他家去，我去他家，我
    兒子說維烈他們打他，看他們身上有傷痕」等語。兩造之姨丈林漢雲於刑案亦證
    述：「張敏是我太太的姊姊，我也叫他姊姊，乙○○受傷之後，我姊姊電話叫我
    載去看乙○○，我順便想去了解兄弟間的事故，才去載我姊姊去乙○○的家，我
    是下午才到，乙○○夫婦在家，指述甲○○夫婦打他們，我叫維蒲打電話叫維烈
    過來，但他們說要上班沒空，我只好在電話中談，他們否認有打架，我也不了解
    詳情如何。」等語，按林張敏為甲○○、乙○○之母（丙○○、丁○之婆婆）林
    漢雲為兩造之姨丈，均為至親長輩，上訴人若非遭受被上訴人毆傷，何敢向兩造
    之母親、姨丈指稱遭被上訴人毆傷，而不畏長輩查問責怪，又被上訴人若未毆打
    上訴人，既知上訴人受傷，至親兄弟又何以不加聞問，再者長輩姨丈，在上訴人
    家，著上訴人乙○○電邀被上訴人前來了解詳情，被上訴人聲稱上班沒空，不願
    前往，亦未另約時間前往釐清事實，僅在電話中否認，豈非情虛。被上訴人請求
    傳訊證人林啟田、林生臨、林小月，旨在證明其母林張敏在刑事案中所證「伊至
    醫院探望上訴人夫婦」等情為不實，然證人林啟田、林生臨均稱不知其情，證人
    林小月證述：「：：：，他母親說他明明去向法院說是去家裡探傷，法官聽錯是
    去醫院：：：」亦與證人林張敏於本院所述：「：：：等我到醫院，乙○○他們
    已經出院，我再到他家去：：：」情形大致相符，亦不足為有利被上訴人之認定
    另刑案證人黃仁念於該案結證，當日十一時前往被上訴人家送禮，留下吃午餐至
    下午四時才離去，未見甲○○離開云云，然送禮畢而不即時離去，盤桓四、五小
    時，已違常情，又長達四、五小時，又如何注意甲○○未曾離去，均難採憑，另
    證人洪玉英洪美珠證述，在刑案證述當日在被上訴人家中玩牌云云，該二證人係
    丙○○之同胞姐妹，證言難免偏頗，亦不足採憑，綜上，上訴人主張之事實可認
    為真正。
三、按因故意或過失不法侵害他人之權利者，負損害賠償責任。數人共同不法侵害他
    人之權利者，連帶負損害賠償責任。不法侵害他人之身體、健康、被害人雖非財
    產上之損害亦得請求賠償相當之金額，民法第一百八十四條第一項、第一百八十
    五條第一項、第一百九十五條第一項定有明文，被上訴人毆傷上訴人，自應依上
    開規定負損害賠償責任，茲就上訴人各項請求分別論列：
  (一)醫療費用：上訴人因遭毆傷支出醫療費用，上訴人乙○○部分一百五十元，丁○
    部分二千一百十元之事實業據提出省立豐原醫院收據八張，全國救護車商行收據
    一張等為證，可認為真實，上訴人此部分請求為正當，應予准許。
  (二)慰藉金：上訴人遭受被上訴人毆傷身心自屬痛苦，受有非財產上之損害，本院斟
    酌兩造關係乙○○、甲○○為親兄弟，丁○、丙○○為妯娌，兩造智識程度、身
    分、地位、經濟能力，已各自陳明如事實欄所載，大致相當，及上訴人所受損害
    程度，認為上訴人請求慰藉金各五千元部分為相當，逾此部分不應准許。
    綜上，上訴人請求被上訴人連帶給付上訴人乙○○五千一百五十元、丁○七千一
    百十元及自起訴狀繕本送達翌日起算（甲○○係八十八年十月十八日簽收起訴狀
    繕本自翌日十九日起算，丙○○無簽收資料，應自一審判決書送達翌日即八十八
    年十一月二十四日起算）法定遲延利息部分請求為正當，原審駁回此部分之訴尚
    有未合，此部分上訴為有理由，應將該部分原判決廢棄改判，其餘上訴為無理由
    ，應予駁回。
四、據上論結，本件上訴，一部有理由，一部無理由，依民事訴訟法第四百四十九條
    第二項、第一項、第四百五十條、第七十九條但書、第八十五條第二項判決如主
    文。
中      華      民      國    八十九    年     十一     月    二十一    日
~B1民事第四庭審判長法  官  黃斐君
~B2                法  官  張鑫城
~B3                法  官  張浴美
右為正本係照原本作成。
不得上訴。
~B                書記官  茆亞民
中      華      民      國    八十九    年     十一     月    二十三    日
                                                                        Ｙ


司法院資訊處製作；財團法人民間司法改革基金會備份。
